最高法院刑事判決　　　　　　　　　　　　　　　八十六年度台上字第二三六七號
　　上訴人　甲○○
右上訴人因偽造文書案件，不服台灣高等法院台南分院中華民國八十五年六月二十五
日第二審判決（八十五年度上訴字第七六七號，起訴案號：台灣台南地方法院檢察署
八十四年度偵字第六一九一號），提起上訴，本院判決如左：
    主  文
上訴駁回。
甲○○緩刑肆年。
    理  由
本件原判決認定：上訴人甲○○於民國八十一年間，受胞弟傅俾義之託，以傅俾義所
有坐落台南市○區○○段四八八－五一、四八八－五二、四八八－五三、四八八－六
八、四八八－一七、四八八－一八、四八八－二九號土地及地上建物即門牌號碼台南
市○○路四六二巷一號二樓房屋，為台南市第七信用合作社設定第一順位抵押權，向
該合作社借用款項。嗣甲○○於八十一年十月中旬，經由土地代書人陳明哲之介紹，
向案外人陳春生借用新台幣（下同）七十萬元，竟未經傅俾義之同意，乘其持有傅俾
義前述不動產之所有權狀及印章、身分證等文件，尚未返還之機會，利用陳明哲代書
事務所不知情之職員邱素麗（業經不起訴處分確定），繕寫傅俾義同意提供上開不動
產，為陳春生設定（擔保權利總金額八十四萬元）抵押權，內容不實之抵押權設定契
約書及土地登記申請書，並由甲○○盜蓋傅俾義之印章於其上，再由不知情之邱素麗
持各該偽造之私文書，向台南市台南地政事務所辦理第二順位抵押權設定登記，使該
事務所不知情之公務員將上開不實之事項，登載於職務上所掌之土地暨建物登記簿之
公文書上，足以生損害於傅俾義及地政機關對地政資料之管理等情。係以前開事實，
業據上訴人於第一審偵、審中供承不諱，核與告訴人傅俾義於檢察官偵查中指訴情節
相符，又有台南市台南地政事務所相關之登記資料影本在卷可稽，為其所憑之證據及
認定之理由。並說明上訴人所為係犯刑法第二百十六條、第二百十條及第二百十四條
之行使偽造私文書及使公務員登載不實罪。二罪之間有方法結果之牽連關係，應從一
重之行使偽造私文書罪處斷。其利用不知情之邱素麗犯罪，為間接正犯。又其盜用印
章為偽造私文書之部分行為；偽造私文書之低度行為，復為高度之行使行為所吸收，
均不另論罪。因認第一審適用刑法第二百十六條、第二百十條、第二百十四條、第五
十五條，罰金罰鍰提高標準條例第一條前段之規定，並審酌上訴人犯罪之一切情狀，
量處有期徒刑十月，為無不合，予以維持。經核於法尚無違誤。上訴意旨翻異前供，
以其辦理本件第二順位抵押權設定登記，係經告訴人概括授權，無偽造文書之故意云
云，全憑己意而為事實上之爭執，並據以指摘原判決違背法令，非有理由，應予駁回
。末按上訴人未曾受有期徒刑以上刑之宣告，有台灣高等法院檢察署刑案資料查註紀
錄表可按，犯罪後已取得告訴人即其胞弟傅俾義之原宥，經告訴人具狀請求免予追究
，本院以上訴人經此偵審程序並受科刑之判決後，應知警惕而無再犯之虞，為策其向
善並顧及其與告訴人間之兄弟情誼，因認其刑以暫不執行為適當，併為緩刑之宣告。
據上論結，應依刑事訴訟法第三百九十六條，刑法第七十四條第一款，判決如主文。
中      華      民      國    八十六    年      四      月    二十四    日
                              最高法院刑事第六庭
                                  審判長法官  黃  劍  青
                                        法官  劉  敬  一
                                        法官  林  增  福
                                        法官  林  文  豐
                                        法官  邵  燕  玲
      右正本證明與原本無異
                                              書  記  官
中      華      民      國    八十六    年      五      月      一      日
